臺灣板橋地方法院交通事件裁定　　　　100年度交聲字第359號
原處分機關　交通部公路總局臺北區監理所
聲明異議人　張春明
即受處分人
上列受處分人因違反道路交通管理處罰條例案件，對於交通部公
路總局臺北區監理所中華民國99年12月28日所為之北監自裁字第
裁40-C00000000號處分（原舉發通知單號：北縣警交大字第C000
00000 號），聲明異議，本院裁定如下：
    主  文
原處分關於吊扣受處分人張春明之普通小型車駕駛執照貳年部分
應予撤銷；前開撤銷部分，發回原處分機關另為適法辦理。
其餘異議駁回。
    理  由
一、原處分以：異議人即受處分人張春明因於民國（下同）99年
    10月27日20時51分許，駕駛車牌號碼DX-1329 號自用小貨車
    ，行經臺北縣新莊區（現改制為：新北市新莊區；下同）中
    平路130 巷前，與案外人林廣源騎乘之車牌號碼K3W-652 號
    普通重機車發生擦撞之交通事故，嗣由獲報到場處理之臺北
    縣政府（現改制為新北市政府，下同）警察局新莊分局中平
    派出所員警於同日21時43分許，對異議人實施呼氣所含酒精
    濃度測試結果，測得數值為每公升0.33毫克（即0.33MG/L）
    ，乃循線查知異議人有如舉發單所載「酒後駕車肇事，經酒
    測後酒精值達0.33MG/L」之事實，旋為警當場填單舉發並交
    付異議人簽收。案經移請原處分機關辦理，嗣原處分機關依
    所得事證，認定異議人確有「汽車駕駛人酒精濃度超過規定
    標準（0.25-0.4）因而肇事致人受傷」之違規事實，依道路
    交通管理處罰條例第35條第1 項第1 款與前揭條例第24條第
    1 項第2 款【原處分未及記載「第1 項第2 款」，茲補充如
    上】等規定，裁處異議人罰鍰新臺幣（下同）19,500元、吊
    扣其原持有之普通小型機車駕駛執照24個月，並應接受道路
    交通安全講習。
二、本件異議人聲明不服意旨則稱：伊固有本件酒後駕車事實，
    且有於舉發單所載時地駕車發生交通事故，然本案肇事主因
    並非伊本人造成，且案經檢察官偵辦結果，於不起訴處分書
    內敘明本案交通事故之發生，如果未飲酒亦無法避免，故伊
    涉犯公共危險罪嫌部分為不起訴之處分，是依本案刑事偵查
    程序認定情形，伊並未有酒後駕車因而肇事致人受傷之違規
    ，不應裁處吊扣駕照2 年，懇請撤銷原處分，並依酒後駕車
    規定吊扣駕駛執照1 年等語。
三、經查：
(一)、按酒後駕車之一交通違規行為，依道路交通管理處罰條例第
    35條所定有關處罰效果即罰鍰、吊扣駕駛執照與施以道路交
    通安全講習等，與該交通違規行為是否存在，兩者均無從分
    離，是法院於辦理上開酒後駕車違規之聲明異議事件，應先
    確定異議人是否確有該交通違規行為事實，再決定原處分機
    關所適用之法律有無錯誤。從而，異議人於聲明異議狀雖僅
    有記載就吊扣駕駛執照部分陳明不服旨意，其餘部分則表示
    甘服，惟該吊扣駕駛執照與罰鍰、施以道路交通安全講習等
    裁罰事項，核與異議人交通違規行為是否存在既無從分離，
    法院自應予以一併審查（參臺灣高等法院98年度法律座談會
    刑事類提案第23號，問題(一)研討結果意旨）。查以，本件原
    處分機關以一裁決，併同裁處異議人罰鍰19,500元、吊扣普
    通小型車駕駛執照2 年，並施以道路安全講習；如上各裁罰
    ，均係基於認定異議人有如舉發單記載酒後駕車且肇事致人
    受傷之一行為所作成，則異議人於本案聲明異議狀內，雖僅
    就吊扣其原持領駕駛執照之部分聲明不服，然而，依前述說
    明，本院仍應就原處分所載罰鍰、吊扣駕駛執照與施以道路
    安全講習之全部裁決內容予以審查，合先敘明。
(二)、按汽車駕駛人飲用酒類或其他類似物後其吐氣所含酒精濃度
    超過每公升0.25毫克或血液中酒精濃度超過百分之0.05以上
    者，不得駕車，道路交通安全規則第114 條第2 款定有明文
    。又汽車駕駛人，駕駛汽車經測試檢定有酒精濃度超過規定
    標準者，處15,000元以上60,000元以下罰鍰，並當場移置保
    管該汽車及吊扣其駕駛執照1 年；因而肇事致人受傷者，並
    吊扣其駕駛執照2 年，且應接受道路交通安全講習，道路交
    通管理處罰條例第35條第1 項第1 款、第24條第1 項第2 款
    分別規定明確。至前述吊扣汽車駕駛人之駕駛執照處分，依
    同條例第68條第1 項規定釋義，應吊扣其酒後駕駛車輛種類
    之同級車類駕駛執照（參道路交通管理處罰條例第68條之立
    法修正意旨與臺灣高等法院暨所屬法院97年法律座談會刑事
    類提案第40號討論暨審查意見，均足參照）。再依道路交通
    管理處罰條例第92條第4 項授權訂定之違反道路交通管理事
    件統一裁罰基準表規定，汽車駕駛人駕駛小型車有違反道路
    交通管理處罰條例第35條第1 項第1 款之情形，於其吐氣所
    含酒精濃度超過每公升0.25毫克以上、未滿0.4 毫克者，其
    最低罰鍰基準為19,500元。
(二)、查本件異議人有於99年10月27日20時至同時30分許，在臺北
    縣泰山鄉（現改制為：新北市泰山區，下同）全興路上之某
    鐵皮工廠飲用酒類後，駕乘車號DX-1329 號自用小客貨車，
    沿臺北縣新莊市○○路往新泰路方向行駛在道路，欲左轉中
    平路132 巷，而於同日20時51分許，行經中平路130 號前，
    與適同時駕乘車號K3W-652 號普通重機車行經上開地點之案
    外人林廣源發生擦撞交通事故，嗣經獲報前往處理之臺北縣
    政府警察局新莊分局中平派出所員警對異議人實施呼氣所含
    酒精濃度測試結果，測得其數值為每公升0.33毫克（即0.33
    MG/L）；異議人如上之同一事實，由原查獲警察機關以其涉
    犯刑法第185 條之3 之服用酒類致不能安全駕駛動力交通工
    具罪及同法第283 條第1 項前段之過失傷害罪等罪嫌，移請
    臺灣板橋地方法院檢察署檢察官以99年度偵字第28991 號偵
    辦結果，其中異議人所涉過失傷害罪嫌一節，有因其與案外
    人即告訴人林廣源當庭達成和解，並經告訴人具狀撤回告訴
    ，而應為不起訴處分；另所涉刑法第185 條之3 公共危險罪
    嫌部分，則為該署檢察官依所得事證，認定被告即異議人固
    有於前揭時、地駕車肇事等情，此據異議人於警詢及偵訊中
    各供述明確（參本院交聲卷附之臺灣板橋地方法院檢察署99
    年度偵字第28991 號影卷第4 至7 頁之99年10月27日警詢筆
    錄、同卷第34頁後附之99年11月15日偵查筆錄），亦為告訴
    人林廣源於99年10月27日警詢及99年11月15日偵查訊問時，
    分別指訴、具結證述綦詳（參同上影卷第8 至11頁之警詢筆
    錄、同卷第34頁後附之偵查筆錄及結文），復有道路交通事
    故現場圖、道路交通事故調查報告表（一）、（二）及交通
    事故現場照片12張在卷可證（分參同上影卷第19至21、23至
    24頁），惟異議人堅詞否認有何公共危險犯嫌，並堅稱當時
    意識清醒且是在停止狀態，是因告訴人車速過快沒有注意車
    前狀況才會肇事，故若異議人未飲酒亦無法避免此次車禍之
    發生，則該飲用酒類與本次車禍結果間，是否有相當因果關
    係，尚非無疑。再，異議人之呼氣酒精濃度為每公升0.33毫
    克，雖有酒精測定紀錄表1 紙在卷可佐（參同上影卷第14頁
    ），惟異議人上揭酒測數值，尚未達法務部88年5 月18日（
    88）法檢字第1669號函載述：以呼氣酒精濃度係每公升0.55
    毫克（0.55mg/l）或血液濃度係0.11％以上為已達不能安全
    駕駛之標準；又查無其他積極證據足認異議人有何違犯刑法
    第185 條之3 之罪嫌，乃於99年11月25日，以如上偵查案號
    處分不起訴確定乙節，有上揭不起訴處分書1 份在卷可稽，
    復為本院調閱前述偵查案卷核認無誤。是如上事實，堪信為
    真。
(三)、其次，異議人如上酒後駕車之同一行為，另由臺北縣政府警
    察局新莊分局中平派出所員警填製北縣警交大字第C0000000
    0 號舉發違反道路交通管理事件通知單，其舉發事實為：異
    議人酒後駕車肇事（酒測值0.33MG/L）之違規，並交付異議
    人簽收；而異議人於前述酒後駕車違規行為時，係已經考領
    持有普通小型車駕駛執照之人。嗣原處分機關通知異議人到
    案辦理，異議人就本件舉發提出不服申述，為原處分機關再
    行調查後，依前揭不起訴處分書、舉發單、汽車駕照基本資
    料表，並參酌臺北縣政府警察局新莊分局函復敘明本案違規
    舉發歷程，以及該分局判認異議人請求依酒後駕車規定僅吊
    扣駕駛執照1 年，有臺灣板橋地方法院檢察署99年12月7 日
    99年度偵字第28991 號不起訴處分書足據，實堪採信等意旨
    之相關事證，仍認異議人有飲酒後呼氣所含酒精濃度達每公
    升0.33毫克，尚駕車行駛，且因而肇事致人受傷，遂作成99
    年12月28日北監自裁字第裁40-C00000000號違反道路交通管
    理事件裁決書，處分異議人罰鍰19,500元、吊扣其持有之普
    通小型車駕駛執照24個月，並應接受道路交通安全講習等情
    節，同有前稱之舉發單通知聯影本（參本院交聲卷）及移送
    聯影本（參臺灣板橋地方法院檢察署99年度偵字第28991 號
    影卷第16頁）、裁決書、異議人之100 年1 月26日汽車駕照
    基本資料表與臺北縣政府警察局新莊分局100 年1 月14日新
    北警新交字第1000001824號函（以上均參本院交聲卷）各附
    卷足憑。準此，上揭所述，亦皆堪認屬實無誤。
(四)、繼以，本件異議人坦承有首開飲酒後駕車行駛，並於本案舉
    發單所載時地與案外人林廣源發生擦撞交通事故，又案外人
    林廣源因此受致身體傷害一節，惟聲明不服意旨則稱：伊固
    有酒後駕車情事，但未達不能安全駕駛之標準，且亦非本件
    交通事故肇事主因，此已經檢察官於不起訴處分書中詳細敘
    明，故本案依規定應裁處吊扣駕駛執照1 年等語。是查：
    １、本件異議人因如上酒後駕車之行為，而於前述刑事案件
        偵查程序中，對其有在本案事故發生後為警實施酒測並
        測得其呼氣酒精濃度數值為0.33MG/L之事實，且明確供
        陳以：酒測過程無意見等語，此據本院調閱上開偵查案
        卷核認無訛（參本院交聲卷附前開偵查影卷第6 頁【99
        年10月27日警詢筆錄】、第28頁【99年10月28日偵查筆
        錄】、第14頁【酒測紀錄單】）。又異議人於旨揭時、
        地，經警實施酒測檢定所用之呼氣酒精測試器（器號：
        085157D 號），係由經濟部標準檢驗局依此類科學儀器
        設備之相關檢驗規範，行檢定程式，經檢定合格後發給
        檢定合格證書一節，此有經濟部標準檢驗局99年5 月4
        日第J0JA0000000 號呼氣酒精測試器檢定合格證書1 紙
        （參前開偵查影卷第25頁）在卷可稽，是本案員警所持
        用如上呼氣酒精濃度測試儀器設備，經向異議人施測後
        ，測得其呼氣所含酒精濃度值為每公升0.33毫克，該數
        值之真正，堪值確信。準此，足悉異議人確有飲酒後呼
        氣酒精濃度達0.33MG/L，仍駕車行駛之事實，尚無疑義
        。
    ２、然而，本件異議人因酒後駕車行駛在道路上，嗣與案外
        人林某駕乘之普通重機車發生擦撞之交通事故，經警察
        機關以刑事案件移請臺灣板橋地方法院檢察署檢察官偵
        查辦理其所涉公共危險罪嫌部分，業據該署檢察官偵查
        後，依所得事證綜合審酌結果，認定異議人飲酒後呼氣
        所含酒精濃度，既未達不能安全駕駛之標準，又其未飲
        酒亦無法避免此次車禍之發生，則該飲用酒類與本案車
        禍結果間，是否有相當因果關係，尚非無疑，且無其他
        積極事據足證異議人有何公共危險罪嫌，乃依法作出不
        起訴處分確定，均詳如前揭(二)之闡述。承上，異議人有
        首揭酒後駕車（酒測值為0.33MG/L）之違規行為，其事
        證固屬明確，惟異議人是否因而肇事致人受傷一節，徵
        諸該管檢察官偵查所得事據暨審認情節，則非無研求餘
        地。
(五)、綜據前論，原處分機關所為首開處分，依其所憑事證，僅足
    證明異議人有酒後駕車之事實，惟仍無從據為異議人確有酒
    後駕車因而肇事致人受傷之積極證明。從而，原處分之一裁
    決，併同裁處異議人罰鍰19,500元，並吊扣其原持有普通小
    型車駕駛執照24個月，及施以道安講習，本院審認原處分關
    於吊扣異議人原持有普通小型車駕駛執照24個月之部分，於
    法仍有未合，應由本院裁定予以撤銷，並發回原處分機關另
    為適法辦理；至原處分之罰鍰、道路安全講習等他項裁決內
    容，經核均適法無誤，皆應予維持，爰裁定詳如主文欄所示
    。
四、據上論斷，應依道路交通事件處理辦法第18、19條，裁定如
    主文。
中    華    民    國   100    年    2     月    25    日
                       交通法庭法  官   黎錦福
上列正本證明與原本無異。
如不服本裁定，應於裁定送達後5 日內敘明抗告理由，向本院提
出抗告狀。
                               書記官   蔡麗春
中    華    民    國   100    年    2     月    25    日